【裁判字號】    99,訴,2265
【裁判日期】    991029
【裁判案由】    損害賠償
【裁判全文】
臺灣臺中地方法院民事判決  99年度訴字第2265號                                                                                    
原      告  甲女      
法定代理人  甲女之父  
法定代理人  甲女之母  
被      告  楊家豪  
上列當事人間請求侵權行為損害賠償事件，原告提起刑事附帶民
事訴訟，經本院刑事庭移送前來（99年度附民字第372號），本
院於民國99年10月19日言詞辯論終結，判決如下：
    主      文
被告應給付原告新臺幣壹佰萬元，及自民國九十九年九月十日起
至清償日止，按年息百分之五計算之利息。
原告其餘之訴駁回。
本判決原告勝訴部分，於原告以新臺幣參拾參萬肆仟元供擔保後
，得假執行。
原告其餘假執行之聲請駁回。
    事實及理由
甲、程序方面：
    按性侵害犯罪防制法所稱性侵害犯罪，係指觸犯刑法第221
    條至第227條、第228條、第229條、第332條第2項第2款、第
    334條第2款、第348條第2項第1款及其特別法之罪;行政機關
    、司法機關及軍法機關所製作必須公示之文書，不得揭露(
    性侵害犯罪)被害人之姓名、出生年月日、住居所及其他足
    資識別(性侵害犯罪)被害人身分之資訊，性侵害犯罪防制法
    第2條第1項、第12條第2項定有明文。查本件原告甲女（下
    稱原告）為刑法第222條第1項第8款性侵害犯罪之被害人，
    依上開規定，本院不得揭露其真實姓名及住所等足以識別其
    身分之資訊，民事執行法院如有確認原告身分之必要，得調
    閱本院卷宗核對之，先予敘明。
乙、實體方面：
一、原告主張被告於民國99年6月5日上午4時許，騎乘車牌號碼
    3GJ－988號重型機車，在臺中縣大里市○○路上，見原告單
    獨騎乘機車，認有機可乘，即騎車尾隨原告。於同日上午4
    時30分許，在臺中縣大里市○○路258號公園旁，先藉故將
    原告攔停並與之攀談，嗣被告竟趁原告轉身欲騎車離去之際
    ，以左手摀住原告嘴巴，右手持其所有之美工刀1把，抵住
    原告之頸部，原告見狀予以反抗、掙扎，該美工刀遂割傷原
    告之頸部2刀，原告因而不敢抗拒。被告要求甲女乖乖聽話
    跟其一起至路旁樹叢內，並一邊拖拉原告，一邊仍繼續持刀
    架住原告之頸部，將原告拉往距離道路約5、6公尺之樹叢內
    。被告先將穿著短裙之原告壓制於地上，以右手摀住原告之
    嘴巴，並強行拉下原告內褲至小腿處，將原告右腳抬高置於
    其左肩，以左手撫摸原告外陰部，再以左手指插入原告陰道
    內，以此強暴方式，違反原告之意願，而強制性交得逞，原
    告並因此受有頸部刀傷、左膝部擦傷及瘀傷、右膝部附近、
    小腿瘀傷等傷害。嗣被告復脫下自己的外褲及內褲，以陰莖
    碰觸原告之陰道口數次，欲將其陰莖插入原告之陰道時，適
    員警執行巡邏勤務，見路邊停放2輛未拔除車鑰匙之機車，
    認情形可疑而下車察看，原告乘隙掙脫被告摀住嘴巴之手掌
    大聲呼救，被告見犯行敗露，乃迅速穿上褲子跳往旁邊稻田
    逃匿，經警上前圍捕查獲。嗣被告經檢察官偵查起訴，並經
    鈞院以99年度訴字第1968號判決處有期徒刑7年4月在案。原
    告遭此傷害，身心及精神上均受有重大損害，爰依民法第18
    4條、第195條之規定，請求非財產之損害賠償。並聲明：(一)
    被告應給付原告新台幣（下同）500萬元，及自刑事附帶民
    事起訴狀繕本送達翌日起至清償日止，按年息5%計算之利息
    。(二)並陳明願供擔保，請准宣告假執行。
二、被告則以：對刑事判決所認定之事實沒有意見，但原告請求
    之金額過高等語。
三、本件原告主張被告於上開時間、地點對其性侵害，為被告所
    不爭執，並經依職權調閱本院99年度訴字第1968號刑事卷宗
    查明屬實，堪信原告主張之事實為真正。
四、按因故意或過失，不法侵害他人之權利者，負損害賠償責任
    ；不法侵害他人之身體、健康、名譽、自由、信用、隱私、
    貞操，或不法侵害其他人格法益而情節重大者，被害人雖非
    財產上之損害，亦得請求賠償相當之金額。民法第184條第l
    項、195條第l項定有明文。本件被告明知未得原告同意，仍
    於前揭時地對之為性交行為，侵害原告之身體，原告就其因
    此所受非財產上之損害，請求被告負賠債責任，洵屬有據。
五、次按慰撫金之酌給標準與財產上損害之計算不同，然非不可
    斟酌雙方身分資力與加害程度，及其他各種情形核定相當之
    數額（參最高法院著有51年度台上字第223號判例意旨）。
    經查，被告係高中肄業，目前在押於台灣台中看守所，名下
    無任何財產；至原告目前休學中，名下亦無財產；業據兩造
    陳明在卷，並經本院依職權查詢兩造之稅務電子閘門財產調
    件明細表附卷可參。本院斟酌被告之加害情形、可歸責程度
    、原告所受精神上之痛苦、賠償權利人之身分地位、經濟能
    力、賠償義務人之經濟狀況等一切情狀，認原告在100萬元
    範圍內之請求，應屬適當；逾此範圍之請求，即屬無據。
六、復按給付有確定期限者，債務人自期限屆滿時起，負遲延責
    任。給付無確定期限者，債務人於債權人得請求給付時，經
    其催告而未為給付，自受催告時起，負遲延責任。其經債權
    人起訴而送達訴狀，或依督促程式送達支付命令，或為其他
    相類之行為者，與催告有同一之效力。民法第229條第1項及
    第2項定有明文。又遲延之債務，以支付金錢為標的者，債
    權人得請求依法定利率計算之遲延利息。但約定利率較高者
    ，仍從其約定利率。應付利息之債務，其利率未經約定，亦
    無法律可據者，週年利率為5%。民法第233條第1項及第203
    條亦有明文。本件原告對被告之損害賠償債權，核屬無確定
    期限之給付，既經原告起訴而送達訴狀，被告迄未給付，當
    應負遲延責任。是原告請求被告給付自刑事附帶民事起訴狀
    繕本送達之翌日即99年9月10日起，按年息5%計算之法定遲
    延利息，亦屬有據。
七、從而，原告依據侵權行為之法律關係，請求被告給付100萬
    元，及自起訴狀繕本送達翌日即99年9月10日起至清償日止
    ，按年息5%計算之利息之範圍內，為有理由，應予准許。逾
    此範圍之請求，即屬無據，應予駁回。
八、本件原告陳明願供擔保請准宣告假執行，經核原告勝訴部分
    ，於法相符，爰酌定相當之擔保金額准許之。至於原告敗訴
    部分，其假執行之聲請，即失所依附，應併予駁回。
九、末本件原告提起刑事附帶民事訴訟，而由本院刑事庭依刑事
    訴訟法第504條第1項規定，裁定移送前來，依同條第2項規
    定免繳納裁判費，其於本院審理期間，亦未滋生其他訴訟必
    要費用，茲參酌臺灣高等法院暨所屬法院95年度法律座談會
    意見，無庸為訴訟費用負擔之諭知，附予敘明。
十、據上論結，本件原告之訴為一部有理由，一部無理由，依民
    事訴訟法第390條第2項，判決如主文。
中    華    民    國    99    年    10    月    29    日
                  民事第四庭    法  官  黃文進    
以上正本係照原本作成。
如對本判決上訴，須於判決送達後20日內向本院提出上訴狀。如
委任律師提起上訴者，應一併繳納上訴審裁判費。
中    華    民    國    99    年    10    月    29    日
                                書記官

司法院資訊處製作；財團法人民間司法改革基金會備份。
